【裁判字號】    98,簡上,1126
【裁判日期】    990105
【裁判案由】    詐欺
【裁判全文】
臺灣桃園地方法院刑事判決            98年度簡上字第1126號
上  訴  人  臺灣桃園地方法院檢察署檢察官
被      告  乙○○
上列上訴人因被告詐欺案件，不服本院簡易庭中華民國98年10月
19日98年度桃簡字第1625號第一審刑事簡易判決（檢察官聲請簡
易判決處刑案號：97年度偵字第25631 號、98年度偵字第4110號
）提起上訴，及檢察官移送併案審理（臺灣桃園地方法院檢察署
98年度偵字第22305號），本院管轄之第二審合議庭判決如下：
    主  文
原判決撤銷。
乙○○幫助意圖為自己不法之所有，以詐術使人將本人之物交付
，處有期徒刑肆月，如易科罰金，以新臺幣壹仟元折算壹日。
    事  實
一、乙○○能預見提供自己之金融機構帳戶存摺、金融卡及提款
    密碼予他人使用，可能幫助他人隱匿財產犯罪所得，以遂行
    詐欺取財犯行，仍不違背其本意，而基於幫助詐欺之不確定
    故意，於民國97年9 月24日下午某時，在桃園縣龜山鄉○○
    路上某家便利商店，將其向合作金庫商業銀行慈文分行申請
    設立帳號000-0000000000000 號帳戶（下稱合庫銀行帳戶）
    及其向渣打國際商業銀行龜山分行申請開立之帳號0000-000
    0000號帳戶（下稱渣打銀行帳戶）之存摺、提款卡及密碼，
    交付給某真實姓名年籍不詳之成年男子，供詐欺集團使用。
    嗣該成年男子所屬詐欺集團之某成員即意圖為自己不法之所
    有，基於詐欺之犯意聯絡：
    (一)於97年9 月25日佯裝為東森網路購物客服人員撥打電話予
      戊○○，騙稱其購物之帳款被變更為分期付款，必須前往
      提款機操作更正，致戊○○陷於錯誤前往提款機操作，於
      97年9 月26日凌晨零時11分許匯款新臺幣（下同）29,984
      元至乙○○上開合庫銀行帳戶內，該筆匯款旋即遭提領一
      空。
    (二)於97年9 月25日佯裝為網路購物客服人員撥打電話予甲○○，騙稱其購物之帳款被變更為分期付款，必須前往提款
      機操作更正，致甲○○陷於錯誤前往提款機操作，於97年
      9 月25日下午11時54分、57分許，分別匯款29,983元、29
      ,983元合計59,966元至乙○○上開合庫銀行帳戶內，該筆
      匯款旋即遭提領一空。
    (三)在97年9 月25日18時10分許，假冒東森網路購物人員，以
      電話向丙○○謊稱，因購物時誤將付款方式設定為分期付
      款，需丙○○持金融卡至提款機操作更正，致丙○○因而
      陷於錯誤，持金融卡至高雄市三民區○○○路383 號渣打
      商銀之自動櫃員機，依指示於97年9 月25日下午11時15分
      許將39,000元匯至乙○○上開渣打銀行帳戶，旋遭人提領
      一空。
    (四)嗣戊○○、甲○○、丙○○於匯款後查覺受騙，報警處理
      ，而查悉上情。
二、案經桃園縣政府警察局桃園分局報告臺灣桃園地方法院檢察
    署檢察官及臺北縣政府警察局新莊分局報由臺灣板橋地方法
    院檢察署呈請臺灣高等法院檢察署檢察長令轉臺灣桃園地方
    法院檢察署檢察官偵查後，聲請以簡易判決處刑，以及臺北
    市政府警察局松山分局報由臺灣臺北地方法院檢察署呈請臺
    灣高等法院檢察署檢察長令轉臺灣桃園地方法院檢察署檢察
    官移送併案審理。
    理由
一、本件認定事實所引用之本件卷內所有卷證資料（包含人證與
    文書證據、物證等證據）之證據能力，檢察官及被告至本院
    審理終結均未聲明異議，且並無證據證明係公務員違背法定
    程序所取得，依刑事訴訟法第159 條之5 第2 項、第1 項之
    規定均得為證據；又卷內之各項文書證據，亦無刑事訴訟法
    第159 條之4 第1 款、第2 款顯有不可信之情況，而不得作
    為證據之情形，或有刑事訴訟法第159 條之4 第3 款其他可
    信特別情況下所製作之文書，而得作為證據，均認有證據能
    力。
二、上開犯罪事實，業據被告乙○○於本院審理時供認不諱（見
    本院卷第19頁背面），核與證人戊○○、甲○○、丙○○於
    警詢時陳述之被害情節相符（見臺灣桃園地方法院檢察署97
    年度偵字第25631 號號卷《下稱丁○偵卷》第10至12頁、第
    14至15頁、臺灣臺北地方法院檢察署98年度偵字第1890號號
    卷《下稱北檢偵卷》第34至35頁），並有被告乙○○之上開
    合庫銀行帳戶及渣打銀行帳戶之開戶申請資料、存款客戶當
    月份交易資料查詢單（見臺灣板橋地方法院檢察署97年度偵
    字第34248 號《下稱板檢偵卷》第14-1頁至第16頁、北檢偵
    卷第17至20頁）、被害人自動櫃員機匯款資料（丁○偵卷第
    13頁、第16頁、第17頁、北檢偵卷第41-1頁）、受理詐騙帳
    戶通報警示簡便格式表、內政部警政署反詐騙案件紀錄表（
    見板檢偵卷第13至14頁）在卷可稽，是被告乙○○於上開時
    地交付上開合庫銀行及渣打銀行帳戶之存摺、提款卡及密碼
    ，以供犯罪集團成員使用，致戊○○、甲○○、丙○○匯款
    入其帳戶而受害之事實，堪予認定。
三、按金融存款帳戶，屬於個人財產權益，其與儲戶存摺、印章
    、金融卡相結合，專屬性、私密性更高，除非本人或與本人
    具密切之關係者，難認有何理由可自由使用私人之存摺、印
    鑑及金融卡，一般人亦均有應妥善保管上開物件，防止被他
    人冒用之認知。且近來犯罪集團犯案每每利用人頭帳戶為其
    犯罪工具，若任意提供自己帳戶及其相關物件資料予不明人
    士使用，將有遭他人作為犯罪時，非正當資金進出之用之不
    法用途，此為具有社會生活經驗之成年人所得認識，本件被
    告任意交付其帳戶資料予不認識之人，即有以己帳戶供他人
    作為詐欺取財犯罪時使用之未必故意甚明。本件事證明確，
    被告犯行洵堪認定，應依法論科。
四、按刑法上之幫助犯，係對於犯罪與正犯有共同之認識，而以
    幫助之意思，對於正犯資以助力，而未參與實行犯罪之行為
    者者而言（最高法院75年度台上字第1509號、88年度台上字
    第1270號判決意旨參照）。是以，如未參與實施犯罪構成要
    件之行為，且係出於幫助之意思提供助力，即屬幫助犯，而
    非共同正犯。本件被告乙○○僅提供上開合庫銀行及渣打銀
    行帳戶之存摺、提款卡及密碼，為他人之詐欺取財犯行提供
    助力，尚無以自己實施詐欺取財犯罪之意思，而與他人有詐
    欺取財犯罪之犯意聯絡，或被告有直接參與詐欺取財犯罪構
    成要件行為之分擔情事，尚非共同正犯，然本件被告基於幫
    助之犯意，提供金融機構帳戶之存摺、金融卡及密碼予不詳
    之犯罪集團成員並即對上開被害人施以詐術，使被害人陷於
    錯誤而匯款至被告乙○○所提供之上開帳戶，並由該犯罪集
    團成員以被告提供之提款卡領取款項。核被告所為，係犯刑
    法第30條第1 項前段、第349 條第1 項詐欺取財罪之幫助犯
    。又本件被告乙○○同時將上開合庫銀行及渣打銀行帳戶之
    存摺、提款卡及密碼等資料交付予不詳之成年人，使得被害
    人戊○○、甲○○、丙○○因受詐欺陷於錯誤，將前開金錢
    分別匯入被告交付之上開二帳戶內，因被告係以一幫助行為
    ，幫助他人為數個犯罪行為，應依刑法第55條想像競合犯之
    規定從一重處斷。又被告幫助他人犯前開罪名，應依刑法第
    30 條 第2 項之規定，按正犯之刑減輕之。
五、原審對被告乙○○予以論罪科刑，固非無見，惟原審未就被
    告乙○○所犯幫助詐取被害人丙○○財物之犯行予以審究，
    容有未洽，檢察官上訴意旨認原審未及審酌被害人丙○○遭
    詐欺取財之部分，為有理由，自應由本院予以撤銷改判。爰
    審酌被告乙○○將帳戶任意交予他人詐騙財物，造成犯罪偵
    查困難，致使此類犯罪手法層出不窮，嚴重危害交易秩序與
    社會治安，惟念之其犯後終能坦承犯行，容有悔意，並兼衡
    被害人戊○○、甲○○、丙○○被害金額，及被告乙○○犯
    罪之手段、素行、生活狀況、智識程度等一切情狀，量處如
    主文所示之刑，並諭知易科罰金之折算標準。
據上論斷，應依刑事訴訟法第455 條之1 第1 項、第3 項、第36
9 條第1 項前段、第364 條、第299 條第1 項前段，刑法第339
條第1 項、第30條第1 項前段、第2 項、第55條、第41條第1 項
前段，刑法施行法第1 條之1 第1 項、第2 項前段，判決如主文
。
本案經檢察官李安蕣到庭執行職務。
中    華    民    國    99    年     1     月    5    日
          刑事第九庭  審判長法  官  吳為平
                            法  官  蘇琬能
                            法  官  黃立昌
以上正本證明與原本無異。
不得上訴。
                            書記官  張懿昀
中    華    民    國    99    年    1     月    5     日
附錄本判決論罪科刑法條：
中華民國刑法第339條(普通詐欺罪)
意圖為自己或第三人不法之所有，以詐術使人將本人或第三人之
物交付者，處五年以下有期徒刑、拘役或科或併科一千元以下罰
金。
以前項方法得財產上不法之利益或使第三人得之者，亦同。
前二項之未遂犯罰之。

司法院資訊處製作；財團法人民間司法改革基金會備份。
